---
title: "Cermati"
author: "Winata"
date: "March 5, 2020"
output: html_document
---
#Melakukan pembersihan data di R

```{r setup, include=FALSE}
knitr::opts_chunk$set(echo = TRUE)
options(scipen = 9999)
rm(list=ls())
```

Meload library yang dibutuhkan
```{r}
library(tidyr) #Digunakan untuk transformasi data
library(lubridate) #Digunakan untuk mengolah format tanggal
```

Mempersiapkan data
```{r}
komen <- read.csv("data_input/Komen Play Store Cermati.csv") #Membaca data yang diperlukan
df_komen <- komen #Mmebuat file baru berdasarkan data yang telah di baca
```

Tahap pembersihan data
Bila dilihat dari format data yang ada, maka variabel "Pengguna", "Komen" dan "Tanggal" perlu diubah ke format character.
```{r}
#dcharacter berarti list variabel character
dcharacter <- c("Pengguna",
                "Komen",
                "Tanggal")
```

Note : Format variable Tanggal ikut diubah menjadi karakter karena akan diolah terlebih dahulu.

Penerapan format data
```{r}
df_komen[, dcharacter] <- lapply(df_komen[, dcharacter], as.character)
```

Bila dilihat dari data yang diperoleh dari mining di python, format tanggal menggunakan penulisan Bahasa.
Oleh karena itu kita perlu mengubahnya ke format English.

```{r}
df_komen <- separate(df_komen, col = Tanggal, into = c("Hari", "Bulan", "Tahun"), sep = " ") #Data dipisahkan agar dapat fokus dibagian Bulan
```

Setelah variabel "Bulan" didapatkan maka kita rubah format penulisannya. 
```{r}
df_komen$Bulan <- sapply(as.character(df_komen$Bulan), switch,
                         "Januari" = "January",
                         "Februari" = "February",
                         "Maret" = "March",
                         "April" = "April",
                         "Mei" = "May",
                         "Juni" = "June",
                         "Juli" = "July",
                         "Agustus" = "August",
                         "September" = "September",
                         "Oktober" = "October",
                         "November" = "November",
                         "Desember" = "December")
                         
```

Setelah itu data digabungkan kembali.
```{r}
df_komen <- unite(df_komen, Tanggal, Tahun, Bulan, Hari, sep = "-")
```

Pengubahan format "Tanggal" yang semulanya character menjadi date, menggunakan library('lubridate')
```{r}
df_komen$Tanggal <- ymd(df_komen$Tanggal)
```

Pengubahan juga dilakukan pada variabel "Bintang", dilakukan pengurutan level isi dari variabel tersebut.
```{r}
levels(df_komen$Bintang) <- c("Diberi rating 1 bintang dari 5 bintang Diberi", 
                              "Diberi rating 2 bintang dari 5 bintang Diberi",
                              "Diberi rating 3 bintang dari 5 bintang Diberi",
                              "Diberi rating 4 bintang dari 5 bintang Diberi",
                              "Diberi rating 5 bintang dari 5 bintang Diberi")
```


Melakukan save data yang telah diolah.
```{r}
write.csv(df_komen, "data_output/Analisa Sentimen Applikasi Cermati by Winata.csv", row.names = F)
```


Data telah selesai dibersihkan.
Selanjutnya akan dilakukan tahap visualisasi.
Silahkan klik link ini.

# Link
[Winata Syahputra](https://www.linkedin.com/in/winata-syahputra/)
[Github Business Intelligence Analyst test Cermati](https://github.com/Lsastra/ScrapingPlayStore)
[visualisasi di DataStudio](https://datastudio.google.com/u/1/reporting/c8dc96b0-025d-4e85-998e-f88d91d1fb31/page/VgD)